臺灣新北地方法院民事判決
111年度小上字第117號
上  訴  人  陳明宏  
被  上訴人  余建春  
上列當事人間請求給付貨款事件，上訴人對於本院三重簡易庭民
國111年4月29日111年度重小字第594號第一審判決提起上訴，本
院判決如下：
    主  文
上訴駁回。
第二審訴訟費用新臺幣壹仟伍佰元由上訴人負擔。
    理  由
壹、程序方面：
一、按對於小額程序之第一審裁判之上訴，非以其違背法令為理
    由，不得為之，民事訴訟法第436條之24第2項定有明文。所
    謂判決違背法令係指判決不適用法規或適用不當者而言。又
    依同法第436條之25規定，上訴狀內應記載上訴理由，並表
    明原判決所違背之法令及其具體內容，以及依訴訟資料可認
    為原判決有違背法令之具體事實。查上訴人提起本件上訴，
    於上訴狀內表明其於原審因未收受言詞辯論期日之通知書，
    故未到庭言詞辯論，原審即逕予判決等節，堪認上訴人對於
    原判決違背法令情事形式上已有具體指摘，是本件上訴，應
    認為具備合法要件，先予敘明。
二、次按小額程序之第二審判決，依上訴意旨足認上訴為無理由
    者，得不經言詞辯論為之，民事訴訟法第436條之29第2款定
    有明文。經查，本件上訴人所提之上訴，依其上訴意旨足認
    上訴為無理由（詳後述），爰依上開規定，不經言詞辯論而
    為判決。
貳、實體方面：　　
一、本件被上訴人起訴主張上訴人前向被上訴人訂購廚具（下稱
    系爭廚具），約定貨款為新臺幣（下同）6萬2,000元，兩造
    間成立契約關係（下稱系爭契約）。嗣被上訴人依約交付系
    爭廚具，惟上訴人僅給付其中貨款5萬元，尚積欠尾款1萬2,
    000元。爰依系爭契約之法律關係，請求上訴人給付1萬2,00
    0元等語。　
二、原審為上訴人全部敗訴之判決，上訴人不服提起上訴，上訴
    意旨略以：上訴人於原審時因未收受民國111年4月29日言詞
    辯論期日之通知書，故未能到庭言詞辯論，並依法提出證據
    ，原審逕予判決，實有違誤。又被上訴人就系爭廚具有偷工
    減料之情形，上訴人前已請求被上訴人先行修繕，待修繕完
    成後再行給付上開尾款，然因被上訴人遲不配合修繕，上訴
    人始未給付上開尾款，原審漏未審酌上情，逕予判命上訴人
    應給付被上訴人1萬2,000元，顯有違誤。爰依法提起上訴，
    並聲明：㈠原判決廢棄。㈡被上訴人於第一審之訴駁回。
三、本院之判斷：
  ㈠按送達不能依民事訴訟法第136條、第137條規定為之者，得
    將文書寄存送達地之自治或警察機關，並作送達通知書兩份
    ，一份黏貼於應受送達人住居所、事務所、營業所或其就業
    處所門首，另一份置於該送達處所信箱或其他適當位置，以
    為送達；寄存送達，自寄存之日起，經10日發生效力，民事
    訴訟法第138條第1項、第2項亦有明文。又依民事訴訟法第1
    38條第2項規定，寄存送達之處所如確為應受送達人當時之
    住居所、事務所或營業所，則於該處所為之寄存送達即為合
    法，送達之效力於寄存後之10日發生。故寄存送達於依法送
    達完畢時，即生送達之效力，至應受送達人究於何時前往領
    取應受送達之文書，或並未前往領取，該文書嗣經退還原送
    達法院，於送達之效力均無影響（最高法院102年度台抗字
    第810號裁定意旨參照）。
  ㈡經查，上訴人自110年10月7日遷入新北市○○區○○路00號6樓之
    戶籍地址後，即未再遷出該址，有個人戶籍資料查詢結果附
    卷可稽（另置於限閱卷內）。又原審定於111年2月15日之調
    解期日通知書，亦係以上開戶籍地址為送達處所，對上訴人
    為送達，惟因未獲會晤本人，亦無受領文書之同居人或受僱
    人，而依民事訴訟法第138條第1項規定，於110年12月22日
    寄存於新北市政府警察局蘆洲分局成州派出所（下稱成州派
    出所），並經上訴人於110年12月28日前往領取等情，有本
    院送達證書、公務電話紀錄表及成州派出所訴訟文書寄存登
    記簿影本在卷可憑（見原審卷第23頁；本院卷第51頁、第53
    頁），且上訴人提出上訴時，於書狀上亦記載住所為上開戶
    籍地址，有111年5月31日民事上訴狀在卷可參（見本院卷第
    13頁），堪認上訴人確有以該戶籍地址為住所之主觀意思而
    設籍，復有居住之客觀事實。又原審之言詞辯論期日通知書
    亦係以上開戶籍地址為送達處所，對上訴人為送達，惟因未
    獲會晤本人，亦無受領文書之同居人或受僱人，而依民事訴
    訟法第138條第1項規定，於111年3月25日寄存於成州派出所
    ，有本院送達證書及公務電話紀錄表附卷可稽（見原審卷第
    41頁；本院卷第51頁），是上開言詞辯論期日通知書已於11
    1年4月6日生合法送達之效力（因111年4月4日至同年月5日
    ，均為假日），上訴人雖主張其並未前往領取收受該言詞辯
    論期日通知書，然揆諸前揭法條及裁判意旨，此對已發生之
    合法送達效力並不生影響，是上訴人執此為由主張未經合法
    送達，即非可採。
　㈢次查上訴人經合法送達，而於111年4月29日言詞辯論期日不
    到場，原審始依被上訴人聲請，由其一造辯論而為判決等節
    ，亦有111年4月29日言詞辯論筆錄在卷可憑（見原審卷第45
    至46頁），堪認上訴人於上開言詞辯論期日前，已於相當時
    期受合法之通知，無正當理由而不到場，依民事訴訟法第38
    5條第1項之規定，原審得依到場當事人之聲請，由其一造辯
    論而為判決。從而，原審以上訴人經合法通知無正當理由未
    到庭，准許被上訴人所為一造辯論判決之聲請，而逕為一造
    辯論判決所行之言詞辯論程序，於法無何違誤之處，上訴人
    此部分主張，自非有據。
　㈣復按當事人於第二審程序不得提出新攻擊或防禦方法。但因
    原法院違背法令致未能提出者，不在此限，民事訴訟法第43
    6條之28定有明文。查上訴人雖另主張被上訴人就系爭廚具
    有偷工減料之情形，上訴人前已請求被上訴人先行修繕，待
    修繕完成後再行給付上開尾款，然因被上訴人遲不配合修繕
    ，上訴人始未給付上開尾款等語，然查上訴人於原審時經合
    法通知未到庭，亦未提出書狀為何聲明或陳述，則上訴人提
    起第二審上訴後，始就系爭廚具有無瑕疵乙節予以爭執，此
    核屬上訴人於第二審程序中始提出之新防禦方法，且上訴人
    亦未釋明其於第一審未提出上開防禦方法，係因原審有何違
    背法令所致，揆諸前揭規定，本院自無從予以審究，併此敘
    明。　　　
四、綜上所述，原判決並無上訴人所指違背法令情事，上訴人提
    起本件上訴，求予廢棄改判，依其上訴意旨足認上訴為無理
    由，爰不經言詞辯論，逕以判決駁回。　　
五、本件第二審訴訟費用額確定為1,500元，應由上訴人負擔，
    爰諭知如主文第2項所示。
六、據上論結，本件上訴為無理由，依民事訴訟法第436條之32
    第1項、第2項、第449條第1項、第436條之29第2款、第436
    條之19第1項、第78條，判決如主文。
中　　華　　民　　國　 111　　年　　 8　　月　　31　　日
                  民事第七庭審判長法  官  陳映如

　　　　　　　　　　　　　　　　  法  官  王婉如

　　　　　　　　　　　　　　　　  法  官  李宇銘

以上正本係照原本作成。
本判決不得上訴。
中　　華　　民　　國　　111 　年　　8 　　月　　31　　日
　　　　　　　　　　　　        書記官  李律廷